臺灣臺南地方法院民事判決　　　　　　　94年度簡上字第48號
上　訴　人　甲○○
被上訴人　　乙○○
上列當事人間請求確認債權不存在事件，上訴人對於中華民國94
年1月10日臺灣臺南地方法院臺南簡易庭93年南簡字第1178號第
一審判決提起上訴，經本院於94年4月29日言詞辯論終結，判決
如下：
    主  文
上訴駁回。
第二審訴訟費用由上訴人負擔。
    事  實
甲、上訴人方面：
一、聲明：求為判決：原判決除確定部分外廢棄，前開廢棄部分
          駁回被上訴人在第一審之訴。
二、陳述：除與原判決記載相同者，茲引用之外，補稱：
（一）被上訴人於民國92年8月間積欠上訴人借款新台幣（下同
      ）44萬元，均未清償，就上開借款之清償事宜，兩造曾經
      台南市東區調解委員會調解，並經調解成立，而系爭本票
      借款即在台南市東區調解委員會調解後，因調解成立，上
      訴人將附表所示之本票當場還給被上訴人，因為上訴人認
      為調解筆錄足以證明被上訴人積欠之借款，所以將本票還
      給被上訴人，但後來被上訴人均未清償。
（二）至於被上訴人所提出之收據，印章很像是上訴人的，但簽
      名及印文均不是上訴人的，上訴人印章都是自行保管，但
      在 92年8月25日左右，上訴人有掛號信需要用上訴人的印
      章領取，當時上訴人有將私章交給被上訴人到外面用印領
      信，上訴人懷疑被上訴人用該私章趁機他用，但沒有證據
      可以證明，上訴人不曾在空白紙張上簽名交付被上訴人，
      且被上訴人提出收據上之簽名，並不是上訴人親簽的。被
      上訴人均未清償系爭債務，原審判決認被上訴人已清償10
      萬元，自有違誤，為此提起上訴。
三、證據：援用第一審所提證據。
乙、被上訴人方面：
一、聲明：求為判決：駁回上訴。
二、陳述：除與原判決記載相同者，茲引用之外，補稱：
（一）被上訴人於90、91年間，陸續以簽發本票方式向上訴人借
      款，被上訴人簽發如附表所示本票三紙交付上訴人收執，
      總計借款32萬元。然被上訴人於90年7月、91年1月及92
      年1月陸續償還8萬元、7萬元及8萬元，合計為23萬元。因
      被上訴人與上訴人相識多年，被上訴人基於對上訴人之信
      任，依上訴人要求不索取清償款項之證明文件。剩下之債
      務，被上訴人也於93年1月1日清償，上訴人因而簽立清償
      10萬元收據交予被上訴人。上訴人並將附表所示之本票全
      數返還被上訴人。但上訴人卻於被上訴人清償後，又執鈞
      院92年度票字第2704號本票裁定聲請強制執行，被上訴人
      才會在原審請求確認鈞院92年度票字第2704號本票裁定上
      訴人對被上訴人之債權不存在。
（二）被上訴人所提出記載：「今收到葉士官長名揚新台（漏一
      字『幣』）償還拾萬元整。金主甲○○93.1.1」等語之收
      據（下稱系爭收據），確係被上訴人清償10萬元時，上訴
      人收受後，才交付上開收據予被上訴人，收據上的印文確
      實是上訴人的，可證明被上訴人確已清償10萬元，上訴人
      再提起本件上訴自無理由。
三、證據：援用第一審所提證據。
    理  由
一、本件被上訴人起訴主張：其於90、91年間，陸續以簽發本票
    方式向上訴人借款，被上訴人簽發如附表所示本票三紙交付
    上訴人收執，總計借款32萬元。然被上訴人於90年7月、91
    年1月及92年1月陸續償還8萬元、7萬元及8萬元，合計為23
    萬元。因被上訴人與上訴人相識多年，被上訴人基於對上訴
    人之信任，依上訴人要求不索取清償款項之證明文件。剩下
    之債務，被上訴人也於93年1月1日清償，上訴人因而簽立清
    償10萬元收據交予被上訴人。上訴人並將附表所示之本票全
    數返還被上訴人。但上訴人卻於被上訴人清償後，又執鈞院
    92年度票字第2704號本票裁定聲請強制執行，被上訴人因而
    提起確認之訴，並聲明：請求確認鈞院92年度票字第2704號
    本票裁定上訴人對被上訴人之債權（即如附表一所示之票據
    債權）不存在。（按原審判決確認上訴人就本院92年年度票
    字第2704號本票裁定，其中如附表一編號三所示之本票於超
    過216,219元及自93年1月2日起至清償日止，按年利六釐計
    算之利息其本票債權不存在，並駁回被上訴人其餘之訴，被
    上訴人就其敗訴部分並未上訴，此部分業經一審判決確定，
    故本件審理範圍為上訴人提起上訴部分即其在一審敗訴部分
    ，先予敘明。）
二、上訴人則以：被上訴人於92年8月間積欠上訴人借款 44萬元
    ，均未清償，就上開借款之清償事宜，兩造曾經台南市東區
    調解委員會調解，並經調解成立，而系爭本票借款即在台南
    市東區調解委員會調解後，因調解成立，上訴人將附表所示
    之本票當場還給被上訴人，實際上被上訴人並未清償，至於
    被上訴人所提出之收據，印章很像是上訴人的，但簽名及印
    文均不是上訴人所為，被上訴人均未清償系爭債務，原審判
    決認被上訴人已清償10萬元，自有違誤，為此提起上訴，並
    聲明：原判決除確定部分外廢棄，前開廢棄部分駁回被上訴
    人在第一審之訴。
三、被上訴人主張其曾向上訴人借款，並簽發如附表所示本票三
    紙交付上訴人收執，兩造就上開借款之清償事宜，曾於92年
    8月5日經台南市東區調解委員會調解，並經調解成立等情，
    為上訴人所不爭執，並經本院依職權向台南市東區調解委員
    會調閱該會92年民調字第 298號調解事件卷宗核閱屬實，並
    有經本院核定之調解書影本在卷可稽，自堪信真實。被上訴
    人又主張就上開債務，其已清償10萬元予上訴人，上訴人並
    簽立收據交予上訴人等語，惟為上訴人所否認，是本件兩造
    爭執要點在於：被上訴人是否已清償10萬元予上訴人？
四、按當事人主張有利於己之事實者，就其事實有舉證之責任，
    民事訴訟法第277條前段定有明文；次按私文書經本人或其
    代理人簽名、蓋章或按指印或有法院或公證人之認證書，推
    定為真正，民事訴訟法第358條第1項亦有明定。經查：本件
    被上訴人主張其於93年1月1日給付10萬元予上訴人，用以清
    償附表所示編三之票據債務之本金及利息等語，並提出簽收
    人為「甲○○」之收據乙紙為證，上訴人於本院審理時雖辯
    稱上開收據上的字不是伊寫的、收據上的印文很像伊的云云
    ，惟查：
（一）上訴人於原審93年10月27日言詞辯論期日提出其所有印章
      一枚，並自承系爭收據上之印文真正無訛等語（見原審卷
      第19至21頁）。再經本院於94年 4月29日言詞辯論期日當
      庭勘驗上訴人所提出其所有甲○○之印章與被上訴人當庭
      提出日期為93年1月1日之收據，具名人「金主甲○○」其
      下之「甲○○」印文經比對，其形狀大小，印章印文、字
      型、字樣、兩者之「曾」字均為上半部左右內凹平行往下
      垂，「四」字均為內二劃分別斜向中間，「日」字均筆劃
      上方有突出，「梓」字均為其中「木」字上下對稱，「秋
      」字之「禾」字中間筆劃往左，勘驗結果兩個印文為相同
      ，此有上開收據影本、上訴人提出印章印文及本院之言詞
      辯論筆錄可稽，可證被上訴人所提出收據其上「甲○○」
      印文為真正無訛，上訴人於本院審理時辯稱收據上的印文
      很像伊的云云，與事實不符，不足採信。
（二）按私文書經本人或其代理人簽名、蓋章或按指印或有法院
      或公證人之認證書，推定為真正，民事訴訟法第358條第1
      項定有明文。經查系爭被上訴人所提出之收據記載：「今
      收到葉士官長名揚新台（漏一字『幣』）償還拾萬元整。
      金主甲○○93.1.1」等語，並有上訴人「甲○○」真正之
      印文於其上，則依上開民事訴訟法第358條第1項規定，推
      定系爭收據為真正。系爭收據記載：「今收到葉士官長名
      揚新台（漏一字『幣』）償還拾萬元整。金主甲○○93.1
      .1 」等語，依其文義所示，應是被上訴人清償上訴人 10
      萬元，上訴人收到該10萬元後，才出具收據予被上訴人，
      且收據上所記載日期為93年1月1日、清償金額為10萬元，
      亦與兩造於92年8月5日在台南市東區調解委員會成立調解
      ，調解書內容第一項被上訴人同意分五期清償其積欠上訴
      人之債務，其中第一期之時間相近，金額相符（在該調解
      書，被上訴人同意第一期於93年1月5日給付被上訴人10萬
      元），有該調解書影本在卷可稽。則上訴人主張系爭收據
      非其所出具，被上訴人並未清償10萬云云，與依上開調據
      調查結果不符，不足採信。被上訴人主張就系爭債務，其
      已清償10萬元等語，已提出系爭收據為證，依上開證據調
      查結果，堪信其主張為真實。
五、末按對於同一人負擔數宗債務而其給付之種類相同者，如清
    償人所提出之給付，不足清償全部債額時，由清償人於清償
    時，指定其應抵充之債務，民法第321條定有明文。經查，
    本件被上訴人主張其所清償之10萬元，係抵充附表編號 3之
    91 年7月1日起至93年1月1日止之利息 26,219元（計算方式
    為：29000×0.06÷365×550＝26219.18 ，小數點以下四捨
    五入），及本金73,781元，依上開民法第 321條規定，抵充
    之後，被上訴人就附表所示編號 3所示之本票，尚積欠上訴
    人本金216,219元（計算方式：000000－00000＝216219）及
    自93年1月2日起至清償日止，按年息百分之六計算之利息。
六、從而，被上訴人起訴請求確認上訴人就本院92年度票字第
    2704號本票裁定，其中如附表編號3所示之本票於超過216,2
    19元及自93年1月2日起至清償日止，按年利六釐計算之利息
    其本票債權不存在，為有理由，原審就此部分為被上訴人勝
    訴之判決，於法並無不合。上訴意旨猶指摘原判決不當，求
    予廢棄改判，為無理由，應駁回其上訴。
七、據上論結，本件上訴為無理由，依民事訴訟法第436條之1第
    3項、第449條第1項、第78條，判決如主文。
中　　華　　民　　國　　94　　年　　5 　　月　　20　　日
                  民事第四庭    審判長法　官　吳森豐
                                      法　官　林富郎
                                      法　官　翁金緞
以上正本證明與原本無異
本判決不得上訴
中　　華　　民　　國　　94　　年　　5 　　月　　20　　日
                                      書記官　莊淑雅
~F0
~T40
┌───────────────────────────────────────────────────────────┐
│附表：  　　　　　　　　　　　　　　　　　　　　　　　　　　　　　　　　　　　　　　　　　                          │
├─┬───────────┬─────────┬───────────┬───────────┬────────┬──┤
│編│發　　　　票　　　　日│　票　面　金　額　│到　　　　期　　　　日│　利　息　起　算　日　│ 票　據  號　碼 │備考│
│號│　　　　　　　        │　（新　台　幣）　│　　　　　　　        │                    　│　　　　　　　　│    │
├─┼───────────┼─────────┼───────────┼───────────┼────────┼──┤
│１│九十年二月二日　　　　│壹萬伍仟元　　　　│九十一年七月一日　　　│九十一年七月一日　　　│五一０九七０　　│　　│
├─┼───────────┼─────────┼───────────┼───────────┼────────┼──┤
│２│九十一年五月二十七日　│壹萬伍仟元　　　　│九十一年七月一日　　　│九十一年七月一日　　　│０三九九二一　　│　　│
├─┼───────────┼─────────┼───────────┼───────────┼────────┼──┤
│３│九十年二月二日　　　　│貳拾玖萬元　　　　│九十一年七月一日　　　│九十一年七月一日　　　│七五一八０一　　│　　│
└─┴───────────┴─────────┴───────────┴───────────┴────────┴──┘
